臺灣高等法院高雄分院刑事判決　　　　　　　　　　 九十三年度上訴緝字第二號
　　　上訴人
　　　即被告　甲○○
右上訴人因違反毒品危害防制條例案件，不服臺灣高雄地方法院八十七年度訴字第一
一七一號中華民國八十七年五月二十日第一審判決（起訴案號：臺灣高雄地方法院檢
察署八十七年度偵字第四九二四號），提起上訴（併辦案號：同署八十八年度偵字第
一０一八六號、九十三年度毒偵字第一０七七號），本院判決如左：
    主    文
原判決撤銷。
甲○○連續施用第一級毒品，免刑。
殘留海洛因之注射針筒參支、吸管壹支、夾鏈袋壹個均沒收銷燬之；香煙頭壹支、止
血用膠管壹條均沒收。
    事    實
一、甲○○基於施用第一級毒品海洛因之概括之犯意，連續自民國八十六年十一月九
    日下午十時許，在台中市○○路一之二十三號名立大飯店三一八號房內，以將第
    一級毒品海洛因粉末摻入煙絲內吸食香煙方式，施用毒品海洛因一次。嗣於八十
    六年十一月十日下午八時許，在上址為警查獲，扣得其所有供施用毒品所用之香
    煙頭一支。又於八十六年十二月十八日下午四時三十分許回溯二十四小時內某時
    ，在不詳地點施用海洛因一次，經臺灣台中地方法院檢察署檢察官偵訊時採尿送
    驗結果，亦呈嗎啡反應。嗣甲○○經本院送強制戒治，於戒治滿三月，認無繼續
    戒治之必要，經本院於八十七年十二月二十九日裁定「停止戒治，所餘戒治期間
    付保護管束」，甲○○於八十八年一月十三日開始執行保護管束，竟於受保護管
    束期間，基於上開概括犯意，於八十八年一月二十五日下午五時五十分許在高雄
    市不詳地點施用海洛因，為警查獲。經本院於八十八年四月二十七日撤銷甲○○
    之停止戒治，令入戒治處所施以強制戒治，甲○○未到案繼續執行強制戒治，經
    本院通緝，甲○○於通緝期間，仍承前開概括犯意，自九十三年一月份起至九十
    三年二月二十五日止連續在高雄市區不詳地點及高雄市前鎮區○○○路與英明路
    口等地，以注射針筒注射之方式施用海洛因多次，經警於九十三年二月二十五日
    下午六時五十分許在前開地點查獲，並扣得其所有供施用毒品所用止血用膠管一
    條、均殘留有海洛因之注射針筒三支、吸管一支、夾鏈袋一個。甲○○再經本院
    於九十三年三月十八日送繼續強制戒治，而於九十三年十一月二日戒治完畢。
二、案經台中市警察局第一分局移送臺灣台中地方法院檢察署呈台灣高等法院檢察署
    核移台灣高雄地方法院檢察署檢察官偵查起訴及移送併辦。
      理    由
一、訊據上訴人即被告甲○○，坦承有連續施用第一級毒品海洛因之事實，再被告於
    事實欄所載之時、地，四次經查獲時所採取之尿液，經送請檢驗結果，均呈嗎啡
    陽性反應，此有台中市衛生局煙毒尿液檢驗成績書、法務部調查局檢驗通知書、
    高雄市立凱旋醫院煙毒尿液檢驗成績書在卷可憑（見偵字第二三五九二號卷第二
    十六、三十三頁、偵字第一九三五號卷第三十九頁、本院上訴緝卷）。扣案之注
    射針筒三支、吸管一支、夾鏈袋一個，經送請高雄醫學大學附設中和紀念醫院鑑
    定，均有海洛因陽性反應，有該醫院檢驗報告三張附卷可證（詳本院上訴緝卷）
    ，復有香煙頭一支、止血用膠管一條、殘留有海洛因之注射針筒三支、吸管一支
    、夾鏈袋一個扣押可資佐證，足證被告確有右揭連續施用第一級毒品之犯行，堪
    以認定。
二、查被告前開施用毒品海洛因之期間，肅清煙毒條例於八十八年五月二十日修正為
    毒品危害防制條例，毒品危害防制條例又於九十二年七月九日修正公布，於九十
    三年一月九日施行，被告之連續施用毒品行為，跨越新舊法，無需比較新舊法，
    而逕依現行之毒品危害防制條例相關規定處斷（最高法院二十九年上字第三六六
    號判例參照）。核被告施用第一級毒品海洛因之行為，係犯毒品危害防制條例第
    十條第一項之施用第一級毒品罪。被告多次施用第一級毒品之犯行，時間緊接，
    方法相同，反覆為之，所犯又係犯罪構成要件相同之罪，顯係基於概括犯意反覆
    為之，應依連續犯之規定以一罪論。被告先後持有第一級毒品，亦係基於概括之
    犯意，本應以連續持有論，惟持有後進而施用，其持有之低度行為應被施用之高
    度行為所吸收，不另論其非法持有第一級毒品罪。被告自八十六年十一月九日以
    後之施用海洛因之犯行，雖未據公訴人於起訴事實中論述，惟該部分與已起訴部
    分，有連續犯裁判上一罪關係，為起訴效力所及，本院自應一併審理。
三、原判決據以論處被告罪刑，固非無見，惟查：原審未及適用新法，而逕依肅清煙
    毒條例第九條第一項科刑，且就八十六年十一月九日以後之連續犯行，未及併案
    審理，依法自有未合；被告上訴意旨以原判決未及適用新法為免刑之判決，指摘
    原判決不當，為有理由，且原判決就併案部分未及審理，另有可議，自應由本院
    將原判決撤銷改判。又被告經本院依毒品危害防制條例第三十五條第一項第三款
    、第二十條第一項、第二項規定裁定送觀察勒戒後，認有繼續施用毒品之傾向，
    再裁定施以強制戒治，戒治期間已於九十三年十一月二日執行完畢，有本院戒治
    執行指揮書回證在卷可參，爰依毒品危害防制條例第二十三條第一項、第三十五
    條第一項第四款規定，為免刑之判決。扣押之殘留海洛因注射針筒三支、吸管一
    支、夾鏈袋一個，因海洛因與之無法剝離，均係毒品，不問屬於被告與否，均依
    毒品危害防制條例第十八條第一項規定宣告沒收併銷燬之；另香煙頭一支、止血
    用膠管一條，為被告所有且供施用毒品之用，業據被告所自承，爰依刑法第三十
    八條第一項第二款沒收。
據上論斷，應依刑事訴訟法第三百六十九條第一項前段、第三百六十四條、第二百九
十九條第一項但書、毒品危害防制條例第十條第一項、第二十三條第一項、第三十五
條第一項第四款，第十八條第一項，刑法第十一條前段、第五十六條、第三十八條第
一項第二款，判決如主文。
本案經檢察官張金塗到庭執行職務。
中      華      民      國      九十三      年    十一      月  二十五  日
                              臺灣高等法院高雄分院刑事第一庭
                                  審判長法官  王光照
                                        法官  曾玉英
                                        法官  張意聰
右正本證明與原本無異。
如不服本判決應於收受本判決後十日內向本院提出上訴書狀，其未述上訴理由者，
並得於提起上訴後十日內向本院補提理由書狀（均須按他造當事人之人數附繕本)「
切勿逕送上級法院」。
                                      書記官  張雲義
中    華    民    國      九十三      年      十一      月     二十五   日
附錄：本判決論罪科刑法條：
毒品危害防制條例第十條第一項
施用第一級毒品者，處六月以上五年以下有期徒刑。
